【裁判字號】    90,易,724
【裁判日期】    900427
【裁判案由】    違反勞動基準法
【裁判全文】
臺灣高雄地方法院刑事判決                            九十年度易字第七二四號
    公  訴  人  臺灣高雄地方法院檢察署檢察官
    被      告  乙○○
右列被告因違反勞動基準法案件，經檢察官提起公訴（八十九年度偵字第二三九四四
號），本院判決如左：
    主  文
乙○○無罪。
    理  由
一、公訴意旨略以：被告乙○○於民國八十九年三月間起，未經勞工主管機關核准，
    擅自僱用女姓勞工甲○○於晚上十時以後工作，於同年十月五日為警查獲，因認
    被告乙○○涉犯勞動基準法第七十七條之罪嫌等語。
二、按犯罪事實應依證據認定之，無證據不得推定其犯罪事實；又不能證明被告犯罪
    者，應諭知無罪之判決，刑事訴訟法第一百五十四條、第三百零一條第一項分別
    定有明文。又事實之認定，應憑證據，如未能發現相當證據，或證據不足以證明
    ，自不能以推測或擬制之方法，為裁判基礎（最高法院四十年台上字第八六號判
    例參照）。且認定犯罪事實所憑之證據，雖不以直接證據為限，間接證據亦包括
    在內，然而無論直接證據或間接證據，其為訴訟上之證明，須於通常一般之人均
    不致有所懷疑，而得確信其為真實之程度者，始得據為有罪之認定，倘其證明尚
    未達到此一程度，而有合理之懷疑存在而無從使事實審法院得有罪之確信時，即
    應由法院為諭知被告無罪之判決（最高法院七十六年台上字第四九八六號判例參
    照）。其以情況證據（即間接證據）斷罪時，尤須基於該證據在直接關係上所可
    證明之他項情況事實，本乎推理作用足以確證被告有罪，方為合法，不得徒憑主
    觀上之推想，將一般經驗上有利被告之其他合理情況逕予排除（最高法院三十二
    年上字第六十七號判例參照）。
三、本件公訴人認被告乙○○涉有勞動基準法第七十七條之犯行，無非以被告於警訊
    中之自白為惟一論據。訊據被告乙○○堅決否認有何違反勞動基準法第七十七條
    之犯行，辯稱：伊於八十九年九月一日將店以新台幣（下同）二十萬元頂讓予甲
    ○○，甲○○先給伊二萬元，十月、十一月間再給伊一萬元，剩下的錢等到甲○
    ○丈夫退伍才拿給伊。在上開日期前伊雖有僱用甲○○，但甲○○只從事早班的
    工作等語。經查：(1)被告於警訊中否認係系爭檳榔攤之雇主，且於偵查中又傳喚
    未到，未為任何陳述，公訴人認被告於警訊時自白不諱，容有誤會。(2)證人即本
    案女性勞工甲○○經本院隔離訊問結證稱：「（問：對於你在警訊中所言有何意
    見？提示並告以要旨）實在。當時警察來四個人，而我先生當時在當兵，我害怕
    ，才叫我的老闆娘出來跟他們講。（問：被告的店是否有頂讓給妳？）去年九月
    份後她就頂讓給我，她頂讓給我二十萬元，包含所有檳榔攤內的器具，但地租一
    萬元要另外向地主付。她知道我先生在當兵，沒有很多錢，頂讓當時我先給她二
    萬元，後來我又託送檳榔送一萬元給她，時間我記不得了。她因請不到小姐才將
    店頂給我。當時我被她僱用的時候，月薪是二萬元，但還有抽成。當時我老闆在
    小港亦有店，我們這個店沒有鄰居，她怕危險，才將店頂出去」等語。證人即甲
    ○○的丈夫黃宗城到庭結證稱：「八十九年八月底的時候，我要跟被告以二十萬
    元頂下檳榔攤，錢都是我太太甲○○給他們的，我們已拿三萬元給她，到現在還
    欠她錢，要到九十年我們才用標會還她們錢」等語。證人即被告之丈夫伍榮賢亦
    到庭結證稱：「當初頂讓是我們四個人在我家一起談的，錢是我太太在處理的。
    我們通常早上七點到晚上十點（販賣），甲○○那一天被抓因是自己經營所以經
    營的比較晚」等語（上開證詞均參九十年四月二日審判筆錄）。證人即送檳榔之
    業務員許志忠亦到庭結證稱：「我現在從事檳榔批發，八十九年八月底乙○○說
    她的店已經盤給甲○○，我從八十九年九月七日就送檳榔給甲○○，我都是下午
    二時送過去的（庭提八十九年九月七日到九十年三月間由甲○○簽收的估價單，
    核閱無誤後發還）」等語（參九十年四月十六日審判筆錄）。上開證人之證詞互
    核一致，是被告辯稱伊於八十九年九月初已將檳榔店頂讓予甲○○，伊已非甲○
    ○之雇主等情，尚堪採信。(3)甲○○於八十九年九月初已因頂讓系爭檳榔攤而為
    雇主，而非女性勞工，則其雖於同年十月五日晚上十時以後工作而為警查獲，尚
    與勞動基準法第七十七條之要件有間，自難以該罪相繩，此外，復查無其他積極
    事證，足認甲○○自八十九年三月間起至八十九年九月初前有逾晚上十時後工作
    之情事，自難以甲○○於同年十月五日被查獲，即臆測甲○○於上開期間有逾晚
    上十時後工作之情事，而推論被告有違反勞動基準法第七十七條之犯行。此外，
    復查無其他積極證據足認被告確有公訴人所指之犯行，既不能證明被告犯罪，揆
    諸前揭說明，應為其無罪之諭知。
四、據上論斷，應依刑事訴訟法第三百零一條第一項，判決如主文。
中      華      民      國      九十      年      四    月    二十七    日
                                  臺灣高雄地方法院刑事第二庭
                                      法  官    劉建利
右正本證明與原本無異。
如不服本判決，應於判決送達後十日內，向本院提出上訴狀。
                                      書記官    洪生輝
中      華      民      國      九十      年      四    月    二十七    日


司法院資訊處製作；財團法人民間司法改革基金會備份。
